【裁判字號】    90,親,10
【裁判日期】    900515
【裁判案由】    否認子女
【裁判全文】
臺灣臺中地方法院民事判決  九十年度親字第一○號
    原      告  丙○○
    被      告  甲○○
    特別代理人  乙○○
右當事人間否認子女事件，本院判決如左：
    主      文
確認被告非原告自梁振木受胎之婚生子。
訴訟費用由被告負擔。
    事      實
甲、原告方面：
一、聲明：如主文所示。
二、陳述：
（一）原告與梁振木於民國七十六年三月二十三日結婚，因雙方個性不合，自七十九
      年起即分居至今，於分居期間，原告又另認識他人，並進而發生性關係，於八
      十九年五月四日產下被告，雖被告係在原告與梁振木之婚姻關係存續中所受胎
      ，推定為梁振木之子，然被告實非原告自梁振木受胎所生。
（二）原告鑑於與梁振木有夫妻之名卻無夫妻之實，於八十九年間訴請臺灣台南地方
      法院判決離婚，由臺灣台南地方法院以八十九年度婚字第三六六號判准原告與
      梁振木離婚確定在案，並於八十九年十一月十六日辦理離婚之戶政登記。然原
      告於將提起否認子女之訴前，梁振木於八十九年十二月十七日死亡。
三、證據：提出戶籍謄本二件、臺灣台南地方法院八十九年度婚字第三六六號民事判
    決書影本一件為證。
乙、被告方面：
一、聲明：求為適當之判決。
二、陳述：被告並不是梁振木的孩子，是乙○○的孩子。
丙、本院依職權函請法務調查局就被告甲○○是否為原告與梁振木所生為血緣鑑定。
    理      由
一、按否認子女之訴，由夫起訴者，以妻及子女為共同被告；由妻起訴者，以夫及子
    女為共同被告。前項起訴，妻或夫死亡者，以子女為被告。次按對於無訴訟能力
    人為訴訟行為，因其無法定代理人或其法定代理人不能行代理權，恐致久延而受
    損害者，得聲請受訴法院之審判長，選任特別代理人。分別為民事訴訟法第五百
    八十九條之一及同法第五十一條第一項定有明文。查梁振木已於八十九年十二月
    十七日死亡（見卷附戶籍謄本），依首揭說明，即無須將梁振木列為共同被告，
    但因被告為無訴訟能力人，原告為其唯一法定代理人，於本件訴訟又為對造，原
    告自有不能行使代理權之情事，為此本院依原告之聲請，選任乙○○於本件訴訟
    為被告之特別代理人，合先敘明。
二、本件原告主張其與梁振木為夫妻，經臺灣台南地方法院以八十九年度婚字第三六
    六號判決離婚，於八十九年十一月十六日辦理離婚戶政登記，被告於八十九年五
    月四日出生，依受胎期間之計算而依法推定為梁振木之婚生子，然被告實非原告
    自梁振木受胎所生之事實，業據原告提出戶籍謄本、臺灣台南地方法院八十九年
    度婚字第三六六號民事判決書影本為證，並經本院依職權函請法務部調查局鑑定
    結果認為：「依據遺傳法則，甲○○之各項 DNA型別與乙○○之各項相對應型別
    均無矛盾，經計算其CPI值各為380,547,221以上，因此認為乙○○極可能（機率
    99.99﹪）為甲○○之生父」等情，此有該局九十年四月十一日（90）陸（四）
    字第90133073號鑑定通知書一紙在卷足憑，是原告主張被告非原告自梁振木受胎
    所生，應堪採信。
三、按妻之受胎，係在婚姻關係存續中者，推定其所生子女為婚生子女。前項推定，
    如夫妻之一方能證明妻非自夫受胎者，得提起否認之訴。但應於知悉子女出生之
    日起，一年內為之。民法第一千零六十三條第一項、第二項分別定有明文。經查
    ，被告非原告自梁振木受胎已如前述，故原告於九十年一月三十一日，即在知悉
    起一年內，提起本件否認子女訴訟，依前揭法律規定，為有理由，應予准許。
四、據上論結，本件原告之訴為有理由，依民事訴訟法七十八條，判決如主文。
中      華      民      國      九十      年      五      月    十五    日
                                        臺灣臺中地方法院家事法庭
~B法      官  林清吟
右為正本係照原本作成
如對本判決上訴須於判決送達後廿日內向本院提出上訴狀
中      華      民      國      九十      年      五      月    十五    日
~B法院書記官


司法院資訊處製作；財團法人民間司法改革基金會備份。
